臺灣橋頭地方法院刑事判決　　　　　　110年度審訴字第527號
公　訴　人　臺灣橋頭地方檢察署檢察官
被　　　告　吳東芫


上列被告因毒品危害防制條例案件，經檢察官提起公訴（110年
度毒偵字第1571號），嗣被告於準備程序中就被訴事實為有罪之
陳述，經本院合議庭裁定由受命法官獨任進行簡式審判程序，判
決如下：
    主  文
吳東芫施用第一級毒品，處有期徒刑參月，如易科罰金，以新臺
幣壹仟元折算壹日。又犯持有第一級毒品罪，處拘役壹拾日，如
易科罰金，以新臺幣壹仟元折算壹日；扣案之海洛因壹包（含包
裝袋壹只，驗後淨重零點零貳陸公克）沒收銷燬。
    事  實
一、吳東芫明知海洛因為毒品危害防制條例第2條第2項第1款之
    第一級毒品，不得非法持有、施用，竟分別為下列行為：
  ㈠基於施用第一級毒品海洛因之犯意，於民國110年8月15日20
    時許，在其位於高雄市○○區○○街00號住所內，以針筒注
    射方式施用第一級毒品海洛因1次。
  ㈡又基於持有第一級毒品海洛因之犯意，於110年8月16日8時
    許，在高雄市梓官區蚵仔寮附近，以新臺幣（下同）500元
    ，向某真實姓名年籍不詳綽號「發仔」之人，購入第一級毒
    品海洛因1包而持有之。嗣於110年8月16日9時許，在高雄市
    梓官區中正路與通安路口為警盤檢查獲，並自其身上扣得甫
    購入之第一級毒品海洛因1包（驗餘淨重0.026公克），復採
    其尿液送驗，檢驗結果呈嗎啡陽性反應，而悉上情。
二、案經高雄市政府警察局岡山分局（下稱岡山分局）報請臺灣
    橋頭地方檢察署（下稱橋頭地檢署）檢察官偵查起訴。
    理  由
一、本案被告吳東芫所犯係死刑、無期徒刑、最輕本刑為3年以
    上有期徒刑以外之罪，其於準備程序中就被訴事實為有罪之
    陳述，經受命法官告知簡式審判程序之旨，並聽取其與公訴
    人之意見後，本院合議庭認為適宜由受命法官獨任進行簡式
    審判程序，爰依刑事訴訟法第273條之1第1項規定，裁定由
    受命法官獨任進行簡式審判程序，合先敘明。
二、被告吳東芫前因施用毒品案件，經本院裁定送觀察、勒戒後
    ，認無繼續施用毒品之傾向，於110年4月23日執行完畢釋放
    ，並經橋頭地檢署檢察官以109年度毒偵字第968號為不起訴
    處分確定等情，有臺灣高等法院被告前案紀錄表存卷可查，
    是被告於前開觀察勒戒執行完畢後3年內再犯本案施用毒品
    罪，應依法論科。
三、上揭犯罪事實，業據被告於本院準備程序及審理時坦承不諱
    （本院卷第36、42頁），並有正修科技大學超微量研究科技
    中心尿液檢驗報告（原始編號：岡110F282）、高雄市政府
    警察局岡山分局赤崁派出所偵辦毒品案件嫌疑犯尿液採證取
    號代碼對照表、尿液檢體採集同意書各1份、高雄市政府警
    察局岡山分局扣押筆錄、扣押物品目錄表、查獲現場照片及
    扣押物照片及扣案之海洛因1包等件在卷可參，而扣案之白
    色粉末1包（含包裝袋1只，驗餘淨重0.026公克），經送鑑
    定結果檢出有第一級毒品海洛因一事，有高雄市立凱旋醫院
    110年9月13日高市凱醫驗字第69719號濫用藥物成品檢驗鑑
    定書可考（偵卷第65頁），足認被告上開任意性自白確與事
    實相符，堪以採信。故本件事證明確，被告上開犯行堪以認
    定，應依法論科。
四、論罪科刑：
  ㈠核被告如犯罪事實一㈠所為，係犯毒品危害防制條例第10條
    第1項之施用第一級毒品罪，犯罪事實一㈡部分，則是犯同
    條例第11條第1項之持有第一級毒品罪。被告於施用第一級
    毒品前持有該次施用毒品之低度行為，應為施用之高度行為
    所吸收，不另論罪。又被告所犯之施用第一級毒品、持有第
    一級毒品等2罪間，犯意各別，行為互殊，應予分論併罰。
  ㈡被告於警方尚未有確切之證據可認被告有施用、持有毒品之
    犯行前，即於警詢時主動坦承有施用及持有第一級毒品之事
    實（警卷第4頁），並交付扣案之海洛因而願接受裁判，被
    告係在有偵查犯罪職權之公務員或機關知悉其上開犯行前為
    之，堪認被告所為合於自首之要件，爰依刑法第62條前段之
    規定，均減輕其刑。又被告雖於警詢時供稱係向蔡銀發（綽
    號「發仔」）之人購買毒品等語，然未因此查獲上游或共犯
    ，有橋頭地檢署110年12月29日橋檢信歲110毒偵1571字第11
    09047349號函及岡山分局111年2月9日高市警岡分偵字第110
    74495300號函在卷可佐，故本件並無毒品危害防制條例第17
    條第1項規定之適用，併此敘明。
  ㈢本院審酌海洛因為中樞神經抑制劑，具有高度心理及生理依
    賴性，如長期使用，一旦停止使用會發生渴求藥物、不安等
    戒斷症狀，故持有、施用海洛因除影響施用者之身心健康外
    ，亦影響社會治安，竟漠視國家針對毒品之管制禁令而犯本
    件，所為實屬不該，益徵前開保安處分措施實難矯治其惡性
    ；惟念渠犯後終能坦承犯行，且施用毒品乃自戕行為，對社
    會造成之危害尚非直接，兼衡渠自稱國中畢業之智識程度、
    小康之家境、目前擔任綁鐵工人、日薪2,300元、離婚、需
    扶養1名國中就學中子女及母親等一切情狀，爰分別量處如
    主文所示之刑，並均諭知易科罰金之折算標準，以資懲儆。
五、沒收部分：
    末按查獲之第一、二級毒品及專供製造或施用第一、二級毒
    品之器具，不問屬於犯罪行為人與否，均沒收銷燬之，毒品
    危害防制條例第18條第1項前段定有明文。查扣案以塑膠包
    裝袋裝盛之白色粉末1包（含包裝袋1只，驗餘淨重0.026公
    克），經鑑定結果確檢出有第一級毒品海洛因成分一節，業
    如前述，足認該等物品確屬查獲之第一級毒品無訛，是不論
    屬於被告所有與否，自應依毒品危害防制條例第18條第1項
    前段規定沒收銷燬之；另用以裝盛上開毒品之包裝袋因與其
    內毒品難以析離，且無析離之實益與必要，應視同毒品，一
    併沒收銷燬之；至送驗耗損部分之毒品因已滅失，則不另宣
    告沒收銷燬。
據上論斷，應依刑事訴訟法第273條之1第1項、第299條第1項前
段，判決如主文。
本案經檢察官黃聖淵提起公訴，檢察官李門騫到庭執行職務。
中    華    民    國    111    年    2    月    14    日
                  刑事第四庭    法  官  簡祥紋
以上正本證明與原本無異。
如不服本判決應於收受判決後 20 日內向本院提出上訴書狀，並
應敘述具體理由。其未敘述上訴理由者，應於上訴期間屆滿後
20 日內向本院補提理由書 (均須按他造當事人之人數附繕本)「
切勿逕送上級法院」。
中    華    民    國    111    年    2    月    14    日
                                書記官  陳佳彬
附錄本案論罪科刑法條：
毒品危害防制條例第10條
施用第一級毒品者，處6 月以上5 年以下有期徒刑。
施用第二級毒品者，處3 年以下有期徒刑。
毒品危害防制條例第11條第1 項
持有第一級毒品者，處3 年以下有期徒刑、拘役或新臺幣5 萬元
以下罰金。